【裁判字號】    98,易,489
【裁判日期】    980930
【裁判案由】    毒品危害防制條例
【裁判全文】
臺灣基隆地方法院刑事判決               98年度易字第489號
公  訴  人  臺灣基隆地方法院檢察署檢察官
被      告  乙○○
上列被告因毒品危害防制條例案件，經檢察官提起公訴（98年度
毒偵字第1424號），被告於準備程序中就被訴事實為有罪之陳述
，本院裁定進行簡式審判程序，判決如下：
    主  文
乙○○施用第二級毒品，累犯，處有期徒刑肆月，如易科罰金，
以新臺幣壹仟元折算壹日。
    事  實
一、乙○○前因施用毒品案件，經本院以87年度毒聲字第276 號
    定送觀察、勒戒，執行後因認無繼續施用毒品之傾向，於民
    國87年9 月3 日執行完畢釋放，並由臺灣基隆地方法院檢察
    署檢察官以87年度偵字第2768號為不起訴處分確定。復因施
    用毒品案件，經本院以88年度毒聲字第1597號裁定送觀察、
    勒戒，執行後因認無繼續施用毒品之傾向，於88年8 月31日
    執行完畢釋放，並由臺灣基隆地方法院檢察署檢察官以88年
    度毒偵字第120 號為不起訴處分確定。又因施用毒品案件，
    經本院以89年度毒聲字第41號裁定送強制戒治，且以89年度
    簡上字第42號判決處有期徒刑6 月確定，於89年6 月30日入
    戒治所，嗣因認無繼續戒治之必要，經本院以90年度毒聲字
    第7 號裁定停止戒治，所餘戒治期間付保護管束，於90年 1
    月19日出戒治所，再因施用毒品案件，經本院以90年度毒聲
    字第574 號裁定撤銷停止戒治併送強制戒治，且以90年度易
    字第289 號判決處有期徒刑1 年確定，於90年7 月29日入戒
    治所，而於91年1 月5 日戒治期滿執行完畢。另因多次違反
    毒品危害防制條例案件，先後經法院判處有期徒刑4 月、 1
    年5 月、8 月、6 月，經本院以96年度聲減字第607 號裁定
    ，分別減為有期徒刑2 月、8 月又15日、4 月、3 月，就前
    3 罪定應執行刑為有期徒刑1 年1 月確定，與第4 罪之有期
    徒刑3 月合併執行，而於96年9 月4 日執行完畢出監。
二、詎乙○○不知警惕，復基於施用第二級毒品甲基安非他命之
    犯意，於98年7 月2 日凌晨4 時許為警採尿前回溯96小時內
    之某時，在臺北縣新莊市某工地內，以將甲基安非他命放在
    錫箔紙上燒烤後吸食煙霧之方式，施用甲基安非他命1 次。
    嗣於98年7 月2 日凌晨3 時40分許，在基隆市○○區○○街
    郵局前，因形跡可疑，為警盤查查獲，經其同意採尿送驗結
    果，呈甲基安非他命陽性反應，而悉上情。
三、案經基隆市警察局第一分局報請臺灣基隆地方法院檢察署檢
    察官偵查起訴。
    理  由
一、被告乙○○所犯為死刑、無期徒刑、最輕本刑3 年以上有期
    徒刑以外之罪，亦非屬高等法院管轄之第一審案件，其於準
    備程序進行中，先就被訴事實為有罪之陳述，經告知簡式審
    判程序之旨，並聽取檢察官、被告之意見後，本院依刑事訴
    訟法第273 條之1 第1 項裁定進行簡式審判程序，是本案之
    證據調查，依同法第273 條之2 規定，不受同法第159 條第
    1 項、第161 條之2 、第161 條之3 、第163 條之1 ，及第
    164 條至第170 條所規定證據能力認定及調查方式之限制，
    合先敘明。
二、按92年7 月9 日修正公布、93年1 月9 日施行之毒品危害防
    制條例第20條、第23條將施用毒品之刑事處遇程序，區分為
    「初犯」及「5 年內再犯」、「5 年後再犯」；依其立法理
    由之說明：「初犯」，經觀察、勒戒或強制戒治後，應為不
    起訴處分或不付審理之裁定，經觀察、勒戒或強制戒治執行
    完畢釋放後，「5 年內再犯」者，因其再犯率甚高，原實施
    之觀察、勒戒及強制戒治既已無法收其實效，爰依法追訴或
    裁定交付審理，至於經觀察、勒戒或強制戒治執行完畢釋放
    後，「5 年後再犯」者，前所實施之觀察、勒戒或強制戒治
    已足以遮斷其施用毒品之毒癮，為期自新及協助其斷除毒癮
    ，仍適用「初犯」規定，先經觀察、勒戒或強制戒治之程序
    。從而依修正後之規定，僅限於「初犯」及「5 年後再犯」
    2 種情形，始應先經觀察、勒戒或強制戒治程序；倘被告於
    5 年內已再犯，經依法追訴處罰，縱其第3 次（或第3 次以
    上）再度施用毒品之時間，在初犯經觀察、勒戒或強制戒治
    執行完畢釋放5 年以後，已不合於「5 年後再犯」之規定，
    且因已於「5 年內再犯」，顯見其再犯率甚高，原實施觀察
    、勒戒或強制戒治，已無法收其實效，即應依該條例第10條
    處罰（最高法院95年5 月9 日95年度第7 次刑事庭會議決議
    及97年9 月9 日97年度第5 次刑事庭會議決議意旨參照）。
    查被告前因施用毒品而多次經觀察、勒戒、強制戒治及起訴
    判處罪刑暨執行完畢之詳情（詳如事實欄一所載），有臺灣
    基隆地方法院檢察署刑案資料查註紀錄表及臺灣高等法院被
    告前案紀錄表在卷可參，堪認被告之再犯率甚高，原實施之
    觀察、勒戒或強制戒治已無法收其實效，當無再施以觀察、
    勒戒或強制戒治之必要，揆諸首揭說明，本案被告施用甲基
    安非他命之犯行縱在第1 次觀察、勒戒執行完畢釋放5 年後
    所為，仍不得依毒品危害防制條例第20條第3 項規定施以觀
    察、勒戒及強制戒治之處遇，而應由檢察官依法追訴，是本
    件起訴程序並無違誤。
三、上揭犯罪事實，業據被告於本院準備程序及審理程序中自白
    承認，且其所採尿液經送驗結果，確呈甲基安非他命陽性反
    應，有基隆市警察局第一分局偵辦毒品案件尿液檢體對照表
    、臺灣尖端先進生技醫藥股份有限公司濫用藥物檢驗報告附
    卷可憑；而毒品施用後於尿液、血液中可檢出之最大時限，
    與施用劑量、施用頻率、施用方法、施用者飲水量多寡、個
    人體質、代謝情況、檢體收集時間點及所用檢測方法之靈敏
    度等因素有關，因個案而異，一般於尿液中可檢出之最大時
    限，甲基安非他命為1 至5 天，此有行政院衛生署管製藥品
    管理局92年7 月23日管檢字第0920005609號函釋可查。被告
    係於98年7 月2 日凌晨4 時接受採尿，且表示就起訴事實願
    意認罪，而起訴書所指被告施用甲基安非他命之時間係在98
    年7 月4 日凌晨4 時為警採尿前回溯96小時內之某時，未逾
    前開函文所述時限，準此，足徵被告之任意性自白確與事實
    相符，堪以採信，其施用甲基安非他命之犯行，事證明確。
四、查甲基安非他命係屬毒品危害防制條例第2 條第2 項第2 款
    所列之第二級毒品，故核被告所為，係犯毒品危害防制條例
    第10條第2 項之施用第二級毒品罪。被告施用前持有甲基安
    非他命之低度行為，應為施用之高度行為所吸收，不另論罪
    。被告曾受如事實欄一所載有期徒刑之執行完畢，此有前述
    被告前案紀錄表在卷可參，其於受有期徒刑執行完畢後5 年
    以內故意再犯本案有期徒刑以上之罪，為累犯，應依刑法第
    47條第1 項規定加重其刑。爰審酌被告之教育程度為國中畢
    業，其迭經觀察、勒戒、強制戒治及起訴判處罪刑等處遇措
    施後，猶未能深切體認施用毒品對於自身健康之危害，未見
    警惕之心，惟其犯罪手段平和，犯後初始雖否認犯罪，惟於
    本院準備程序及審理程序中已坦承全部犯行，態度尚稱良好
    ，及施用毒品係自戕身心，對於他人並未構成危害等一切情
    狀，量處如主文所示之刑，並諭知易科罰金之折算標準，以
    資懲儆。
據上論斷，應依刑事訴訟法第273 條之1 第1 項、第299 條第 1
項前段，毒品危害防制條例第10條第2 項，刑法第11條前段、第
47條第1 項、第41條第1 項前段，判決如主文。
本案經檢察官甲○○到庭執行職務。
中    華    民    國    98    年    9     月    30    日
                  刑事第二庭  法  官  張婷妮
以上正本證明與原本無異。
如不服本判決應於收受送達後10日內向本院提出上訴書狀，並應
敘述具體理由；其未敘述上訴理由者，應於上訴期間屆滿後20日
內向本院補提理由書（均須按他造當事人之人數附繕本）「切勿
逕送上級法院」。
中    華    民    國    98    年    9     月    30    日
                              書記官  簡羽勤
附錄論罪法條：
毒品危害防制條例第10條第2 項
施用第二級毒品者，處 3 年以下有期徒刑。


司法院資訊處製作；財團法人民間司法改革基金會備份。
